臺灣臺南地方法院民事裁定  
111年度消債更字第109號
聲  請  人
即 債 務人  何忠憲  
代  理  人  楊淑惠律師
上列聲請人依消費者債務清理條例聲請更生，本院裁定如下：
    主  文
聲請人甲○○自民國111年5月31日17時起開始更生程序，並命司法
事務官進行本件更生程序。
    理  由
一、按債務人不能清償債務或有不能清償之虞，且無擔保或無優
    先權之債務總額未逾新臺幣（下同）12,000,000元者，於法
    院裁定開始清算程序或宣告破產前，得向法院聲請更生；債
    務人對於金融機構負債務者，在聲請更生或清算前，應向最
    大債權金融機構請求協商債務清償方案，或向其住、居所地
    之法院或鄉、鎮、市、區調解委員會聲請債務清理之調解；
    協商或調解成立者，債務人不得聲請更生或清算。但因不可
    歸責於己之事由，致履行有困難者，不在此限；法院開始更
    生程序之裁定，應載明其年、月、日、時，並即時發生效力
    ；法院裁定開始更生或清算程序後，得命司法事務官進行更
    生或清算程序；必要時，得選任律師、會計師或其他適當之
    自然人或法人一人為監督人或管理人，消費者債務清理條例
    （下稱消債條例）第3條、第42條第1項、第151條第1項、第
    7項、第45條第1項、第16條第1項分別定有明文。
二、聲請意旨略以：聲請人積欠無擔保或無優先權之債務總額約
    為672,916元，為清理債務，依消債條例第151條規定，於民
    國111年3月間與最大債權金融機構中國信託商業銀行股份有
    限公司（下稱中信銀行）進行前置調解，中信銀行提供分80
    期、週年利率5%、每期（月）償還4,557元之還款方案，惟
    聲請人尚有資產管理公司債務，且現為工地粗工，每月薪資
    約26,000元，扣除每月必要生活費用15,965元、聲請人之女
    即訴外人何○○之扶養費用各6,000元後，已無力負擔還款方
    案，致調解不成立。又聲請人無擔保或無優先權之債務未逾
    12,000,000元，復未經法院裁定開始清算程序或宣告破產，
    亦無依消債條例或破產法之規定而受刑之宣告之情。爰依消
    債條例規定聲請准依更生程序清理債務等語。
三、經查：
  ㈠聲請人為一般消費者，並未從事營業，現積欠無擔保或無優
    先權之債務總額約為672,916元，未逾12,000,000元，聲請
    人於111年3月間向本院聲請與最大債權金融機構中信銀行間
    債務清理之調解，惟調解並未成立等情，有聲請人提出之全
    國財產稅總歸戶財產查詢清單、本院臺南簡易庭調解不成立
    證明書、108、109年度綜合所得稅各類所得資料清單、戶籍
    謄本、財團法人金融聯合徵信中心之債權人清冊、當事人綜
    合信用報告為證（本院卷第25-27、32-34、37-40、71-76頁
    ）。從而，聲請人主張其為一般消費者，無擔保或無優先權
    之債務總額未逾12,000,000元，且於提起本件更生聲請前，
    業已踐行前置調解程序而調解不成立等情，應堪認定。
  ㈡聲請人主張其現為工地粗工，每月薪資約26,000元等語，業
    據聲請人提出勞工保險被保險人投保資料表、收入切結書為
    證(調字卷第53-54頁，本院卷第29-35頁)，此外，聲請人目
    前未領取政府之津貼或補助，有臺南市政府社會局111年5月
    6日南市社助字第1110599640號函存卷可考（本院卷第79頁
    ），復查無其他證據資料證明聲請人尚有其主張收入以外之
    所得，是認聲請人每月收入應為26,000元，並以此金額作為
    償債能力之計算基礎。
  ㈢按債務人必要生活費用，以最近1年衛生福利部或直轄市政府
    所公告當地區每人每月最低生活費1.2倍定之。受扶養者之
    必要生活費用，準用第1項規定計算基準數額，並依債務人
    依法應負擔扶養義務之比例認定之，消債條例第64條之2第1
    項、第2項分別定有明文。而以最近1年衛生福利部所公告之
    臺南市每人每月最低生活費14,230元之1.2倍計算之，即為1
    7,076元，故聲請人自陳每月必要生活費用15,965元部分，
    自為可採。次按受扶養權利者，以不能維持生活而無謀生能
    力者為限，民法第1117條第1項定有明文。經查，聲請人之
    女何○○為99年生，名下無財產、所得，有聲請人提出之戶籍
    謄本（本院卷第34頁）及本院依職權查調之何○○109年度稅
    務電子閘門財產所得調件明細表（置於證物袋內）存卷可佐
    ，應認何○○未成年，有受扶養之必要，且其生活費標準，亦
    應以上開最低生活費標準為限。故依前述每人每月17,076元
    之生活費標準，由聲請人與其前配偶共同支出何○○之生活費
    ，聲請人每月扶養何○○之費用，應以8,538元為其上限【計
    算式：17,076÷2＝8,538】，聲請人自陳每月支出何○○扶養費
    用6,000元，應為可採。是認聲請人每月必要生活支出為21,
    965元【計算式：15,965＋6,000＝21,965】。 
  ㈣聲請人曾於111年3月間向本院聲請與最大債權金融機構中信
    銀行進行前置調解，中信銀行提供分80期、週年利率5%、每
    期（月）償還4,557元之還款方案等情，有聲請人提出之聲
    請狀、本院臺南簡易庭調解不成立證明書存卷可查（本院卷
    第15、27頁），且經本院依職權調閱本院111年度南司消債
    調字第116號卷宗核閱屬實，則以聲請人每月所得26,000元
    ，扣除每月必要生活支出21,965元後，僅餘4,035元【計算
    式：26,000－21,965＝4,035】，實已不足清償上開還款方案
    。又聲請人名下無財產等情，有聲請人提出之全國財產稅總
    歸戶財產查詢清單附卷可考（本院卷第25頁）。依此，聲請
    人陳稱其收入無法負擔全部債務，應堪採信。
四、綜上所述，聲請人係一般消費者，積欠之無擔保或無優先權
    債務在12,000,000元以下，亦曾踐行前置調解程序而調解不
    成立，且綜合聲請人之收入財產及必要生活支出之情形，確
    有不能清償債務之虞之情形。此外，聲請人未經法院裁定開
    始清算程序或宣告破產，亦無依消債條例或破產法之規定而
    受刑之宣告之情，有本院民事紀錄科查詢表、臺灣高等法院
    被告前案紀錄表在卷可憑（本院卷第47-53頁），復查無消
    債條例第6條第3項、第8條或第46條各款所定駁回更生聲請
    之事由存在，自有藉助更生制度調整其與債權人間之權利義
    務關係，重建其經濟生活之必要。從而，聲請人聲請更生，
    於法應屬有據。
五、法院裁定開始更生或清算程序後，得命司法事務官進行更生
    或清算程序，必要時得選任律師、會計師或其他適當之自然
    人或法人一人為監督人或管理人，消債條例第16條第1項定
    有明文。查本件既經本院裁定開始更生程序，爰併依前開規
    定，命司法事務官進行更生程序。　　
中　　華　　民　　國　　111 　年　　5 　　月　　31　　日
                  消債法庭法  官　 施介元
以上正本係照原本作成。
本裁定不得抗告。
本裁定已於民國111年5月31日17時公告。
中　　華　　民　　國　　111 　年　　5 　　月　　31　　日
                          書記官   曾怡嘉